【裁判字號】    97,重上,107
【裁判日期】    970424
【裁判案由】    拆屋還地等
【裁判全文】
臺灣高等法院民事判決                 97年度重上字第107號
上  訴  人  戊○○
            丁○○
共      同
訴訟代理人  齊彥良律師
上  訴  人  甲○○
            乙○○
被  上訴人  丙○○
上列當事人間拆屋還地等事件，上訴人對於中華民國九十六年九
月二十八日臺灣臺北地方法院九十五年度重訴字第六五三號第一
審判決，提起上訴，本院判決如下：
    主  文
原判決主文第一、二、六及九項，關於命上訴人甲○○、乙○○
、戊○○、丁○○給付部分廢棄。
上開廢棄部分，被上訴人於原審之訴暨假執行之聲請均駁回。
第一審關於命上訴人甲○○、乙○○、戊○○、丁○○負擔訴訟
費用及第二審訴訟費用由被上訴人負擔。
    理  由
一、按原告之訴，有起訴不合程式或不備其他要件者，法院應以
    裁定駁回之。但其情形可以補正者，審判長應定期間先命補
    正，民事訴訟法第二百四十九條第一項但書第六款定有明文
    。又「被上訴人提起本件分割共有物之訴，其訴訟標的價額
    為新台幣（下同）二百四十七萬三千五百十七元，依法應繳
    納第一審裁判費二萬四千七百三十八元，被上訴人已繳五千
    四百八十一元，不足一萬九千二百五十七元，經原審裁定命
    其於七日內如數補繳，該項裁定已於民國八十五年五月二十
    三日送達被上訴人，但被上訴人迄未補繳。足見被上訴人之
    訴為不合法，第一審及原審誤認為合法，從實體上判決被上
    訴人勝訴，自有未合。」（最高法院八十六年度台上字第一
    三○八號判決要旨參照）。次按「原法院審判長命抗告人補
    繳裁判費六十七元五角固屬不合，惟抗告人於其應行補繳之
    五十四元既未補繳，則原裁定以抗告人逾期未補繳裁判費，
    認其上訴為不合法予以駁回，自不得謂為失當。」（最高法
    院二十九年度抗字第一六九號判例要旨參照）。是當事人起
    訴未依法繳足裁判費，經法院裁定限期命其補繳者，縱法院
    核定補繳之數額超過其應繳裁判費之數額，當事人仍應依限
    補正其應繳之裁判費；倘不依限補正，法院即應以其訴為不
    合法裁定駁回之。
二、查本件被上訴人於原審起訴請求上訴人戊○○、丁○○、乙
    ○○、甲○○，及其他原審共同被告涂炫舜、涂菁美、蔡漢
    忠、林玉霞、蔡茜蘋、蔡斯涵、蔡協志、莊金田、王姬芬、
    莊金山、郭明義、潘明火、張志亮、張宏柏、張志冠、張涵
    瑜等拆屋還地等，僅繳納裁判費二十萬零五十六元，有原法
    院自行收納款項統一收據二紙在卷可稽（原審卷第三、四頁
    ），惟經原法院於九十六年二月十二日核定訴訟標的價額為
    三千八百六十六萬一千七百十六元，且依上揭訴訟標的價額
    計算被上訴人應繳納之起訴裁判費為三十五萬二千二百九十
    六元，並命被上訴人於收受該裁定後七日補繳裁判費，逾期
    駁回被上訴人於原審之訴，業據被上訴人即原告訴訟代理人
    秦玉坤律師於九十六年二月十五日言詞辯論期日當庭收受送
    達，有該裁定及原法院送達證書在卷可按（原審卷第一五六
    、一六五頁），且被上訴人對於該裁定關於核定訴訟標的價
    額部分，未聲請不服，是該裁定就該部分業已確定在案。又
    上揭裁定固將被上訴人已繳納之裁判費二十萬零五十六元，
    誤載為十萬元，而命被上訴人繳納二十五萬二千二百九十六
    元，惟被上訴人於原審實際應補繳之裁判費十五萬二千二百
    四十元，未依期繳納，亦有原法院民事科查詢簡答表附本院
    卷可稽，依上揭判例，被上訴人在原審之訴，即不合法，應
    予駁回之，原判決未察，遽為被上訴人勝訴之判決，即有未
    合。上訴人上訴雖未指摘及此，惟繳納裁判費係起訴之必備
    程式，本院應依職權審查，被上訴人於原審之訴，既不合法
    ，原判決即有未洽，爰廢棄原判決主文第一、二、六及九項
    ，關於命上訴人甲○○、乙○○、戊○○、丁○○給付 (即
    拆屋還地或遷出房屋或給付不當得利) 部分，並駁回被上訴
    人在原審之訴（至於原判決為被上訴人關於其他原審共同被
    告涂炫舜、涂菁美、蔡漢忠、林玉霞、蔡茜蘋、蔡斯涵、蔡
    協志、莊金田、王姬芬、莊金山、郭明義、潘明火、張志亮
    、張宏柏、張志冠、張涵瑜等勝訴部分，未據其他原審共同
    被告上訴，且本件上訴部分之上訴人與其他原審共同被告亦
    非必要共同訴訟之被告，業已確定，不在本院審理範圍，併
    此敘明）及假執行之聲請。
三、據上論結，被上訴人之訴不合法，本件上訴為有理由，依民
    事訴訟法第四百五十條、第四百六十三條準用第二百四十九
    條第一項第六款、第九十五條，第七十八條，判決如主文。
中    華    民    國    97    年    4     月    24    日
                    民事第十庭
                        審判長法  官  黃豐澤
                              法  官  林麗玲
                              法  官  吳光釗
正本係照原本作成。
如不服本判決，應於收受送達後20日內向本院提出上訴書狀，其
未表明上訴理由者，應於提出上訴後20日內向本院補提理由書狀
（均須按他造當事人之人數附繕本）上訴時應提出委任律師或具
有律師資格之人之委任狀；委任有律師資格者，另應附具律師資
格證書及釋明委任人與受任人有民事訴訟法第466條之1第1項但
書或第2項（詳附註）所定關係之釋明文書影本。
中    華    民    國    97    年    4     月    24    日
                              書記官  秦慧榮
附註：
民事訴訟法第466條之1（第1項、第2項）：
對於第二審判決上訴，上訴人應委任律師為訴訟代理人。但上訴
人或其他法定代理人具有律師資格者，不在此限。
上訴人之配偶、三親等內之血親、二親等內之姻親，或上訴人為
法人、中央或地方機關時，其所屬專任人員具有律師資格並經法
院認為適當者，亦得為第三審訴訟代理人。


司法院資訊處製作；財團法人民間司法改革基金會備份。
